【裁判字號】    90,上訴,1512
【裁判日期】    900626
【裁判案由】    殺人未遂等
【裁判全文】
臺灣高等法院刑事判決                            九十年度上訴字第一五一二號
    上  訴  人
    即  被  告  丙○○
    指定辯護人  本院公設辯護人
右上訴人因殺人未遂案件，不服臺灣桃園地方法院八十九年度訴字第一七二五號，中
華民國九十年二月一日第一審判決（起訴案號：臺灣桃園地方法院檢察署八十九年度
偵字第一二四九三號）提起上訴，本院判決如左：
    主  文
上訴駁回。
    事  實
一、丙○○於民國八十九年八月十三日十六時十分許，駕駛未掛車牌之紅色別克自小
    客車，行經桃園縣大溪鎮○○路三十八號內柵國民小學前時，因見乙○○、丁○○、甲○○等多人騎乘機車聚集在該處而看不順眼，明知以自小客車衝撞他人及
    機車有可能戕害他人生命並損壞機車，且其發生亦不違背其本意，而萌生殺人及
    毀損之不確定故意，竟駕駛上開自小客車先以慢速衝撞向乙○○所有之車牌為Ｏ
    ＸＵ─三二六號之機車，致乙○○所有之上揭機車前車頭及腳踏板等多處毀損（
毀損部分未據乙○○提出告訴，經原審判決不受理），嗣經乙○○、丁○○、甲○○等人向丙○○喊「幹什麼」一語欲為喝令制止後，丙○○將上開自小客車倒
    車後，立即向前直衝接續撞徐振添所有 (公訴人誤載為陳某所有) 之車牌ＢＹＹ
    ─一一０號之機車 (但僅使機車右後板漆脫落未達毀損之程度，此部分且經原審
    判決確定) ，並接續撞擊丁○○及甲○○，因丁○○即時閃躲開未被撞及，惟甲○○因逃避不及且跌倒馬路中間，丙○○竟以上揭紅色別克自小客車，當場由其
    身上輾過，致當場受有骨盆腸骨薦骨關節脫臼等傷害。丙○○肇事後並未停車查
    看，即駕車逃逸，甲○○經人送醫救治，始倖免於難。
二、案經甲○○訴請桃園縣警察局大溪分局移送臺灣桃園地方法院檢察署檢察官偵查
    起訴。
    理  由
一、訊據上訴人即被告丙○○固坦承對被害人等不滿，故意駕車撞擊到機車之情事，
    惟矢口否認有撞及丁○○及甲○○之事實及殺人犯意，辯稱：因當時伊有喝酒，
    被害人把機車停在馬路中間，引起伊之不滿，開車嚇他們，不小心撞到機車，沒
    有碰到被害人，伊沒有要故意撞人云云。
二、惟查：
(一)右揭被告開車撞丁○○、甲○○之事實，業據被害人甲○○、丁○○分別在警訊
    、原審及本院審理中均指述綦詳，核與證人乙○○及徐振添在警訊、原審及本院
    審理中之供證情節亦相符合。另查，被告開車行經內柵國小門口，原係行駛在該
    校門口之對向車道，由校門口之右側（即面對學校之左手側）朝左側行駛，而竟
    越過校門口前方之反向來車道，向該校門口之機車及被害人等衝撞，且經被害人
    甲○○警覺而予以喝止，竟於倒車後，仍左打方向盤，往校門口方向撞擊徐振添
    之機車後，接續撞擊丁○○，幸丁○○及時反應跳離，始右打方向盤，朝馬路中
    心正向撞擊正在逃跑的甲○○，其間被告均無停止及煞車等事實，並為被害人陳
    國彬、甲○○在本院調查結證屬實供明在卷（見本院卷第二八頁至三十頁）。顯
    見被告開車有故意驅車撞擊被害人陳國彬、甲○○之故意無誤。
(二)再查，被告當時駕駛紅色別克自小客車係被告買受為其所有，仍登記陳雅祥名義
    的事實，為被告所不否認，並據陳雅祥及前一日曾向被告借用該車之呂芳添在警
    訊中供明，且有買賣契約影本在卷可參 (見偵查卷第二三至二四頁、第二二頁、
    四三頁) 。查該汽車車型甚大，係馬力二千ｃｃ汽車，有車籍資料及照片在卷可
    參（並見偵查卷第三四、五九至六三頁）。另開車撞擊機車及人體，客觀上足以
    致使毀壞機車且致人於死亡之結果，應為眾知之事實，此即車禍事件經常有導致
    毀損及死亡結果之原因，再觀該內柵國小門口並不寬敞（見偵查卷第五七至五八
    頁反面），駕駛汽車在該校門口衝撞，並壓輾人體足致死亡，即應為被告所認識
    。被告竟仍執意駕駛別克轎車故意對人、車衝撞，且被告所駕別克轎車並無懸掛
    車牌，並於駕車撞擊到他人所有機車及使被害人甲○○受傷之後，亦無下車查看
    ，反逕自驅車逃逸，顯見其縱發生毀損及死亡之結果，均不違反被告本意，已甚
    明顯。
(三)雖被告以其當時有喝酒云云置辯。惟查被告在原審係辯稱伊當時感冒，頭暈不小
    心而撞機車云云，其辯詞矛盾，顯係臨訟卸飾之詞，難以盡信。況被告稱其生病
    服藥，均無醫師處方可供查證。且觀其越過來車道衝撞學校門口之人、車，立即
    逃逸並棄車，案發當日警方帶被害人前往被告住處查證時，並向被害人嚇稱：你
    們不要亂講話，否則將你們殺死等語（見偵查卷第十五、十七、二十頁，丁○○
    、乙○○、被告配偶黃美玲供詞），又被告在本院審理時亦自承係因學生停車在
    馬路中間引起其不滿而嚇嚇他們，顯見被告當時神智清醒，縱有喝酒亦未有神智
    不明之情形。其辯稱當時喝酒或吃藥頭昏云云，顯與事實不符，不足採信。又被
    告雖辯稱學生停車在馬路中間致其不滿云云，惟查依前開乙○○、丁○○、甲○○均供稱伊等當時係停車在校門口，且被害人倘係停車在馬路中間，依被告所辯
    其欲開車嚇被害人更不必開車左向越過來車道向左側學校大門口撞去，倒車後再
    度左打方向盤撞丁○○，才轉至馬路中間撞擊逃跑中之甲○○，是被告之上揭執
    詞所辯，顯不實在，不足採取。
(四)查被告確因對被害人不滿而驅車撞擊被害人等之情形，為被告在本院審理時供明
    在卷，且自承事後向友人呂芳添陳述對被害人之不滿，核與呂芳添在警訊中所供
    被告因看被害人等不順眼而開車撞入之情節相同 (見偵查卷二二頁反面) 。查被
    告以學生騎機車聚集學校即看不順眼而不滿，並引起開車撞人之動機，雖愚不可
    及，但查開車撞人且輾過人體足以致人死亡，既為眾知之事，被告竟執意為之，
    顯見縱發生死亡之結果亦不違其本意，是其有殺人之不確定故意，亦彰彰甚明。
(五)此外，本件復有乙○○機車毀損及被害人甲○○受傷害之現場照片共六幀暨甲○○傷害診斷證明書一紙附卷可資佐參。是本件事證明確，被告右揭犯行，足堪認
    定。
三、核被告丙○○以殺人之不確定故意，驅車撞碾被害人丁○○、甲○○，而未發生
    死亡之結果，係犯刑法第二百七十一條第二項、第一項之殺人未遂罪。而被告於
    衝撞丁○○、甲○○二人之際，其間並無另為停車或於倒車後再前進為衝撞之行
    為，乃係同時僅以一個駕車殺人的行為而接續衝撞丁○○、甲○○二人，應係屬
    於一行為而犯同種罪名之想像競合犯，應依刑法第五十五條想像競合犯之規定，
    從一情節較重之殺人未遂罪處斷，公訴意旨指被告係基於殺人之概括犯意而駕駛
    右揭自小客車連續衝撞丁○○、甲○○，尚有未洽，附此敘明。又被告雖然係已
    著手於殺人行為之實施，但並未發生死亡之結果，為未遂犯，爰依刑法第二十六
    條前段之規定，按既遂犯之刑度減輕其刑。另被告同一行為雖同時接續衝撞徐振
    添之機車，並經徐振添告訴在案 (見偵查卷第九七頁) ，惟查徐振添之機車遭被
    告撞擊後僅有使機車右後板漆脫落之情形，並據徐振添在警訊中供明在卷，其機
    車既未達毀壞致不堪使用之程度，核與毀損罪構成要件不合，該部分既查無積極
    論罪事實，則與前開論罪部分無裁判上一罪關係，不在本院審判範圍本院因之不
    予併論，附此說明。
三、原審同此認定，就被告所犯殺人未遂罪部分，以被告罪證明確，並適用刑法第二
    百七十一條第二項、第一項、第二十六條前段、第五十五條規定，併審酌被告之
    品行、素行、智識程度、犯罪之動機、手段、目的與因其犯罪所生危害及犯後態
    度等一切情狀，量處有期徒刑五年三月。認事用法，經核並無不合，被告上訴仍
    執陳詞空言否認犯罪，所辯均不足採，業如前述，其上訴自無理由，應予駁回。
據上論斷，依刑事訴訟法第三百六十八條，判決如主文。
本案經檢察官鄭龍照到庭執行職務。
中      華      民      國    九十    年      六    月       二十六     日
                              臺灣高等法院刑事第十庭
                                  審判長法  官  溫  耀  源
                                        法  官  蔡  國  在
                                        法  官  何  菁  莪
右正本證明與原本無異。
如不服本判決應於收受送達後十日內向本院提出上訴書狀，其未敘述上訴之理由者並
得於提起上訴後十日內向本院補提理由書（均須按他造當事人之人數附繕本）。
                                        書記官  吳  瑞  英
中      華      民      國    九十    年      六    月      二十七      日
附錄：本案論罪科刑法條全文
刑法第二百七十一條
殺人者，處死刑、無期徒刑或十年以上有期徒刑。
前項之未遂犯罰之。
預備犯第一項之罪者，處二年以下有期徒刑。


司法院資訊處製作；財團法人民間司法改革基金會備份。
